【裁判字號】    97,裁,198
【裁判日期】    970110
【裁判案由】    新式樣專利舉發
【裁判全文】
最  高  行  政  法  院  裁  定
                                     97年度裁字第00198號
上  訴  人  甲○○
被 上訴 人  經濟部智慧財產局
代  表  人  王美花
參  加  人  乙○○
訴訟代理人  薛銘鴻  律師
            林麗芬  律師
上列當事人間新式樣專利舉發事件，上訴人對於中華民國96年4
月19日臺北高等行政法院95年度訴字第1855號判決，提起上訴，
本院裁定如下：
    主  文
上訴駁回。
上訴審訴訟費用由上訴人負擔。
    理  由
一、按對於高等行政法院判決之上訴，非以其違背法令為理由，
    不得為之，行政訴訟法第242條定有明文。依同法第243條第
    1項規定，判決不適用法規或適用不當者，為違背法令；而
    判決有同條第2項所列各款情形之一者，為當然違背法令。
    是當事人對於高等行政法院判決上訴，如依行政訴訟法第24
    3條第1項規定，以高等行政法院判決有不適用法規或適用不
    當為理由時，其上訴狀或理由書應有具體之指摘，並揭示該
    法規之條項或其內容；若係成文法以外之法則，應揭示該法
    則之旨趣；倘為司法院解釋或本院之判例，則應揭示該判解
    之字號或其內容。如以行政訴訟法第243條第2項所列各款情
    形為理由時，其上訴狀或理由書，應揭示合於該條項各款之
    事實。上訴狀或理由書如未依此項方法表明，或其所表明者
    與上開法條規定不合時，即難認為已對高等行政法院判決之
    違背法令有具體之指摘，其上訴自難認為合法。
二、本件參加人於民國89年10月23日以「嵌燈」（下稱系爭案）
    向被上訴人申請新式樣專利，經其編為第00000000號審查、
    再審查，准予專利，並於公告期滿後，發給新式樣第80526
    號專利證書。嗣上訴人以其有違核准時專利法第106條、第
    107條第1項第1款及第2項、第108條第1款之規定，對之提起
    舉發，案經被上訴人審查，於94年11月23日以（94）智專三
    （一）03027字第09421062250號專利舉發審定書為「舉發不
    成立」之處分。上訴人不服，循序提起行政訴訟。案經原審
    駁回其訴。上訴人對於原判決提起上訴，雖以該判決違背法
    令為由，惟查參加人於原審係主張：「引證4型號F-110-1之
    形狀由「弧面且略成錐狀之固定燈座」及一具有「凸唇式之
    活動燈座」組成與系爭案「固定燈座呈盤體外緣約4分之1平
    緩圓弧」及「環圈狀之活動燈座呈直式收束，端部平整之形
    狀」，並不相同，整體觀之，兩者予人之視覺感受各異其趣
    ，足證引證4型號F-110-1之嵌燈與系爭案不同，系爭案並未
    於申請前公開。」有原判決之記載可稽。經查，引證4編號
    「F-110-1」之固定燈座形狀係呈圓弧錐狀，與系爭案固定
    燈座呈盤體外緣約4分之1平緩圓弧尚有不同，而引證4編號
    「F-110-1」之活動燈座具有圓弧突緣，該圓弧突緣與系爭
    案活動燈座呈直式收束，端部平整之形狀並不相同，系爭案
    之形狀與引證4編號「F-110-1」型號之嵌燈並非同一，上訴
    人主張以實物比對可證引證4編號「F-110-1」型號之嵌燈與
    系爭案之嵌燈係屬相同一節，非屬可採。又參加人於舉發答
    辯時於引證4之手繪附圖雖註記「固定座(相同)」，但該手
    繪附圖與引證4編號「F-110-1」型錄上之固定座未盡相同，
    尚難以參加人於手繪圖上之註記即認二者相同，且被上訴人
    已說明引證4第246頁型號F-110-1之嵌燈之固定燈座係圓弧
    錐狀，經核並無不合。因此，系爭案之固定燈座盤體外緣係
    呈約4分之1圓弧與引證4第246頁型號F-110-1之嵌燈之固定
    燈座係圓弧錐狀仍有不同，可以認定。又系爭案活動燈座呈
    直式收束，端部平整之形狀均未見於引證1、引證2、引證3
    ，上訴人主張縱依系爭案與公開在先之F-110-1案為不同產
    品，但二者差別僅在有無凸唇，如此在F-110-1燈具公開在
    先之情形下當然為具有通常知識者依先前技藝所易於思及，
    核非可採等由。業經原判決敘明其得心證之事由甚詳。故不
    論係以實物或參加人手繪圖比較，系爭案與型號F-110-1之
    固定燈座均不同。上訴意旨徒以：原審僅以參加人手繪圖與
    系爭案加以比較固定燈座部分，且未提出F-110-1行號實物
    予以比較，並以原判決記載F-110-1固定燈座係呈圓弧錐狀
    與參加人主張拱弧圓盤固定燈座不同等與判決結果不生影響
    之詞，加以指摘原判決，無非係就原審取捨證據、認定事實
    之職權行使，指摘其為不當，並就原審已論斷者，泛言未論
    斷，或就原審所為論斷，泛言其論斷矛盾，而非具體表明合
    於不適用法規、適用法規不當、或行政訴訟法第243條第2項
    所列各款之情形，難認對該判決之如何違背法令已有具體之
    指摘。依首揭說明，應認其上訴為不合法。
三、據上論結，本件上訴為不合法，依行政訴訟法第249條第1項
    前段、第104條、民事訴訟法第95條、第78條，裁定如主文
    。
中    華    民    國    97    年    1     月    10    日
                    最高行政法院第二庭
                        審判長法官  高  啟  燦
                              法官  林  茂  權
                              法官  黃  合  文
                              法官  廖  宏  明
                              法官  楊  惠  欽
以  上  正  本  證  明  與  原  本  無  異
中    華    民    國    97    年    1     月    11    日
                              書記官  彭  秀  玲


司法院資訊處製作；財團法人民間司法改革基金會備份。
